臺灣花蓮地方法院民事判決　　　　　　　95年度重訴字第19號
原　　　告　花蓮縣花蓮市公所
法定代理人　Ｃ○○
訴訟代理人　郭重鑾律師
被　　　告　卯○○
被　　　告　巳○○
被　　　告　辰○○
被　　　告　子○○
上列當事人間拆屋還地事件，本院於96年3月15日言詞辯論終結
，判決如下：
    主  文
一、被告卯○○、巳○○、辰○○、子○○應將坐落花蓮縣新城
    鄉○○段260-2地號土地上如附圖所示Ａ部分即門牌號碼花
    蓮縣新城鄉順安村草林14號，面積66.781平方公尺之房屋拆
    除後，將上開土地返還原告，並各給付原告新台幣捌佰陸拾
    參元及被告卯○○、辰○○自96年2月10日起、被告巳○○
    自96年2月24日起、被告子○○自96年2月16日起均至清償日
    止，按週年利率5%計算之利息。
二、原告其餘之訴駁回。
三、訴訟費用由被告依附表編號一所示之比例負擔，餘由原告負
    擔。
四、本判決原告勝訴部分於原告以如附表編號一所示之金額供擔
    保後，得假執行。
五、原告其餘假執行之聲請駁回。
    事 實 及 理 由
壹、原告起訴主張：
一、花蓮縣新城鄉○○段260-2地號土地（以下簡稱系爭土地）
    為花蓮市所有，由原告擔任管理人。訴外人寅○○（已死亡
    ）無權占用前開土地上如附圖一所示Ａ之面積66.781平方公
    尺，興建門牌號碼花蓮縣新城鄉順安村草林14號房屋一棟（
    以下簡稱系爭房屋），並登記為納稅義務人，訴外人寅○○
    死亡後，上開房屋由其繼承人即被告辛○○、癸○○（以上
    二人業經審結）、卯○○、巳○○、辰○○、子○○繼承；
    被告午○○、未○○、丑○○（以上三人業經審結）則居住
    上開房屋內，被告等均無權占用前開土地。
二、按無法律上原因而受利益，致他人受損害者，應返還其利益
    ，民法第179條前段定有明文。而無權占有他人土地，可能
    獲得相當租金之利益，為社會通常之觀念。本件被告無權占
    有系爭土地，且獲有相當於租金之不當得利，致原告受有無
    法使用、收益該土地之損害，原告自得訴請被告等人給付起
    訴前五年間，相當於租金之損害。系爭花蓮縣新城鄉○○段
    第260-2地號土地位於花蓮縣新城鄉繁榮地區，原告依系爭
    土地自90年起至94年止之歷年公告地價為計算基礎，按每年
    申報地價總額1.5%計算損害金，請求五年間相當於租金之損
    害，爰依民法第767條及第179條提起本訴。並聲明：
    (1)被告卯○○、巳○○、辰○○、子○○、辛○○、癸○○
      應將坐落花蓮縣新城鄉○○段260-2地號土地上如測量圖
      Ａ所示之平房含附屬建物即門牌號碼花蓮縣新城鄉順安村
      草林14號，面積66.781平方公尺之地上物拆除後，將土地
      交還原告。
    (2)被告辛○○、卯○○、巳○○、辰○○、癸○○、子○○
      應給付原告新台幣（下同）25,569元，並自起訴狀繕本送
      達翌日起，至清償日止，按週年利率5%計付之利息。
    (3)原告願供擔保，請准宣告假執行。
    (4)訴訟費用由被告負擔。
貳、被告卯○○、巳○○、辰○○、子○○經合法通知未到庭，
    亦未提出任何書狀為何聲明或陳述。
參、程序部分：
一、原告起訴時原請求訴外人寅○○將系爭房屋拆除後返還系爭
    土地及給付相當於不當得利之損害，嗣於95年7月26日具狀
    追加子○○、卯○○、巳○○、辰○○為被告，並變更訴之
    聲明如前述壹、二所述，核其起訴之基本原因事實相同且為
    減縮應受判決事項之聲明，與民事訴訟法第255條第1項第2
    款、第3款之規定相符，爰准許之。
二、被告卯○○、巳○○、辰○○、子○○均經合法通知未到庭
    ，核無民事訴訟法第386條之情形，爰均依原告之聲請由其
    一造辯論而為判決。
肆、得心證之理由：
一、原告主張系爭土地為花蓮市所有，由原告擔任管理人之事實
    ，業據原告提出土地登記第一類謄本在卷可按（見本院卷一
    第148頁），又訴外人寅○○無權占用前開土地上如附圖所
    示Ａ部分之面積66.781平方公尺，興建系爭房屋一棟，並登
    記為納稅義務人，訴外人寅○○死亡後，系爭房屋由其繼承
    人即被告辛○○、卯○○、巳○○、辰○○、癸○○、子○
    ○繼承；被告午○○、未○○、丑○○則住於系爭房屋，被
    告等均無權占用系爭土地之事實，有花蓮縣稅捐稽徵處房屋
    稅籍證明書影本（見本院卷一第71頁）為證，並經本院履勘
    現場測量屬實，並製有勘驗筆錄、照片及附圖一之土地複丈
    成果圖一份（見本院卷二第104頁）在卷可按，原告之主張
    堪認為事實。
四、按無正當權源使用他人土地，可獲得相當於租金之利益，為
    社會通常之觀念，應依不當得利之法則將所得利益返還土地
    所有人（最高法院61年台上字第1695號判例意旨可參）。又
    城市地方房屋之租金，以不超過土地及其建築物申報總價年
    息10%為限；前條規定，於租用基地建築房準用之，土地法
    第97條第1項、第105條定有明文。而基地租金之數額，除以
    基地申報地價為基礎外，尚須斟酌基地之位置、工商業繁榮
    之程度，承租人利用基地之經濟價值及所受利益等項，並與
    鄰地租金相比較，以為決定（最高法院68年度台上字第3071
    號判例意旨可參）。本件原告對於無權占用系爭土地之被告
    ，自得請求給付相當於租金之不當得利。而系爭土地自89年
    7月1日至92年12月31日止之申報地價為每平方公尺990元；
    自93年1月1日起之申報地價為每平方公尺1,100元，有地價
    謄本一份在卷可稽（見本院卷一第154頁），而被告卯○○
    、巳○○、辰○○、子○○使用之房屋現供住家使用，位於
    台九線公路花蓮市往新城鄉○○路旁，交通便利，有勘驗筆
    錄及照片足憑，本院斟酌系爭土地坐落位置、附近繁榮程度
    及被告利用該土地之經濟價值、所受利益等情狀，認原告請
    求自90年1月1日起至94年12月31日止五年內，依系爭土地申
    報地價年息1.5%計算，請求被告辛○○、卯○○、巳○○、
    辰○○、癸○○、子○○給付相當於租金之不當得利各863
    元及自起訴狀繕本送達（被告巳○○於96年2月13日寄存送
    達）翌日起按法定利率計算之利息，為有理由，應予准許；
    逾此範圍，則嫌無據，應予駁回。其計算方式如下：
    90年1月1日至92年12月31日止：
      66.781x990x1.5%x3（年）=2975（元以下四捨五入）
    93年1月1日至94年12月31日止：
      66.781x1100x1.5%x2（年）=2204（元以下四捨五入）
    合計：2975+2204=5179元
      5179÷6（人）=863（元以下四捨五入）
五、綜上，原告依民法第767條之所有物返還請求權，請求被告
    等將如主文所示占用之地上物拆除後，將占用之土地返還原
    告，及給付如主文所示相當於租金之不當得利之損害為有理
    由，應予准許；逾此範圍，即屬無據，應予駁回。
六、假執行之宣告：
    原告陳明願供擔保以代釋明，聲請宣告假執行，就原告勝訴
    部分，核無不合，爰酌定相當擔保金額准許之；至於原告敗
    訴部分，其假執行之聲請，已無依據，應予駁回。
七、兩造其餘攻擊防禦方法與舉證，均無礙本件勝負之判斷，爰
    不一一論述，併此敘明。
八、結論：原告之訴一部有理由，一部無理由，依民事訴訟法第
    385條第1項前段、第79條、第85條第1項，第390條第2項，
    判決如主文。
中　　華　　民　　國　　96　　年　　3 　　月　　29　　日
                        臺灣花蓮地方法院民事庭
                            法    　官　林碧玲
上列正本係照原本作成。
如不服本判決，應於送達後20日內，向本院提出上訴狀並表明上
訴理由，如於本判決宣示後送達前提起上訴者，應於判決送達後
20日內補提上訴理由書(須附繕本)。
中　　華　　民　　國　　96　　年　　3 　　月　　29　　日
                    　　    法院書記官　陳賜福
┌──────────────────────────┐
│附表：　　　　　　　　　　　　　　　　　　　　　    │
├──┬───────┬───────┬───────┤
│編號│　被告姓名  　│訴訟費用負擔比│假執行供擔保之│
│    │　　　　　　　│例  　　　　　│金額（新台幣）│
├──┼───────┼───────┼───────┤
│一  │辛○○        │百分之六      │壹拾貳萬元    │
│    │癸○○        │              │              │
│    │丑○○        │              │              │
│    │午○○        │              │              │
│    │未○○        │              │              │
│    │卯○○        │              │              │
│    │子○○        │              │              │
│    │辰○○        │              │              │
│    │巳○○        │              │              │
├──┼───────┼───────┼───────┤
│二  │己○○        │百分之二十九  │伍拾壹萬元    │
│    │庚○○        │              │              │
│    │壬○○        │              │              │
│    │丁○○        │              │              │
│    │戊○○        │              │              │
├──┼───────┼───────┼───────┤
│三  │申○○        │百分之四十三  │捌拾萬元      │
│    │Ｂ○○        │              │              │
│    │酉○○        │              │              │
│    │地○○        │              │              │
│    │天○○        │              │              │
│    │亥○○        │              │              │
├──┼───────┼───────┼───────┤
│四  │戌○○        │百分之七      │壹拾伍萬元    │
│    │宇○○        │              │              │
│    │黃○○        │              │              │
│    │宙○○        │              │              │
│    │玄○○        │              │              │
│    │Ａ○○        │              │              │
│    │Ｄ○○        │              │              │
├──┼───────┼───────┼───────┤
│五  │丙○○        │百分之六      │壹拾貳萬元    │
│    │乙○○        │              │              │
│    │甲○○        │              │              │
└──┴───────┴───────┴───────┘
